臺灣基隆地方法院民事裁定  
110年度補字第167號
原      告  胡詩橒  
訴訟代理人  胡智皓律師
被      告  胡詹寶玉
            胡再儀  
            胡再賞  
            胡再宏  
            胡再居  

上列當事人間請求拆屋還地等事件，本院裁定如左：
    主  文
本件訴訟標的價額核定為新臺幣84萬2,400元。
原告至遲應於前開核定訴訟標的價額之裁定確定後5日內，補繳
第一審裁判費新臺幣9,250元，逾期未繳納者，即駁回其訴。
    理  由
壹、按提起民事訴訟者，應依民事訴訟法第77條之13規定，繳納
    裁判費，此為必須具備之程式。而訴訟標的之價額，由法院
    核定。核定訴訟標的之價額，以起訴時之交易價額為準；無
    交易價額者，以原告就訴訟標的所有之利益為準，民事訴訟
    法第77條之1第1項、第2項定有明文。又共有人基於共有人
    之地位，依民法第821條規定，請求回復共有物，乃為全體
    共有人之利益，非僅為自己利益而為請求，該排除侵害訴訟
    所得受之利益，應以回復共有物之全部價額為計算基準，而
    非以原告就該共有物之應有部分價額為依據，且不因被請求
    人亦為共有人而有不同（最高法院103年度台抗字第885號、
    103年度台簡抗字第123號、101年度台抗字第722號裁定意旨
    參照）。而動產或不動產之交易價額常受買賣雙方之需求、
    主觀好惡、目的及利用價值等之影響，若當事人間就該交易
    價額有所爭執，即應調查實際情形以為核定訴訟標的價額之
    依據。是此所謂交易價額，應係指客觀之市場交易價額而言
    。另土地公告現值係主管機關所屬地價評議委員會經調查地
    價動態後，逐年評定之結果，依平均地權條例第46條規定，
    可作為政府補償徵收土地地價之依據，應足為衡量土地價值
    之依據（最高法院99年度台抗字第88號裁定意旨參照）。
貳、原告起訴請求被告將坐落新北市○○區○○○段○○○段000000000○
    000000000地號土地（下合稱系爭二筆土地）上之建物、圍
    籬及其他雜物（占用面積合計為936平方公尺）拆除清空，
    並返還予全體共有人，是原告拆屋還地之請求，乃以系爭二
    筆土地永久占有之回復為目的，其價額自應以被告占用之系
    爭二筆土地於起訴時之價值為準，且訴訟標的價額自應以原
    告主張請求返還共有物全部之價額計算，並非以原告就該共
    有物之應有部分價額為依據。原告主張被告等5人占用系爭
    系爭二筆土地面積合計936平方公尺，而依原告提出之土地
    登記第二類謄本所示，系爭二筆土地110年度當期之公告土
    地現值，則分別為每平方公尺新臺幣（下同）1,400元、400
    元，因本院尚無從依憑起訴狀所載之原因事實得知系爭二筆
    土地各遭被告等5人占用之確實面積，爰以上開二筆土地公
    告現值之平均值900元【計算式：（1,400元＋400元）2＝900
    元】，推估本件遭占用之土地價值為84萬2,400元【計算式
    ：900元936平方公尺＝84萬2,400】，並本此推估之土地價
    值，暫核定本件訴訟標的價額為84萬2,400元，應徵第一審
    裁判費9,250元，待將來測量被告實際占用之面積後，再詳
    實核定其訴訟標的之價額。
參、當事人對於本院核定訴訟標的價額之裁定，得於10日內抗告
    ，故原告至遲應於本院前開核定訴訟標的價額之裁定確定後
    5日內，向本院補繳第一審裁判費9,250元，如未依期補正，
    即以裁定駁回其訴。
肆、依民事訴訟法第77條之1、第249條第1項但書規定，裁定如
    主文。

中　　華　　民　　國　　110 　年　　3 　　月　　16　　日
                      民事庭法　官  王翠芬
以上正本係照原本作成。
一、如不服本裁定主文第1項，得於本裁定送達後10日向本院提
    出抗告狀，並繳納抗告裁判費新臺幣1,000元。
二、對本裁定主文第2項，不得抗告。　　　　　　　　　　
中　　華　　民　　國　　110 　年　　3 　　月　　16　　日
                      　　  書記官  陳怡君